【裁判字號】    91,交聲,796
【裁判日期】    920430
【裁判案由】    違反道路交通管理處罰條例聲明異議
【裁判全文】
臺灣臺北地方法院交通事件裁定                    九十一年度交聲字第七九六號
    原處分機關  交通部公路總局臺北區監理所
    異  議  人  乙○○
    即受處分人
右列異議人因違反道路交通管理處罰條例案件，對於交通部公路總局臺北區監理所北
監五字第裁四０－ＡＢＸ八三七二七五號違反道路交通管理事件裁決書聲明異議，本
院裁定如左：
    主    文
異議駁回。
    理    由
一、本件異議意旨略以：異議人即受處分人乙○○於民國九十一年五月十四日凌晨零
    時四十一分許，駕駛車牌號碼ＨＸ－三六七九號自用小客車沿臺北市○○街由西
    向東方向行駛，行至該路段與昆明街口路邊停車格停放，停妥後擬與同車友人一
    同搭乘計程車返家，為騎乘機車行經該處之員警強令進行呼氣酒精濃度檢測，因
    異議人之呼氣酒精濃度為０‧五一毫克＼公升，遂遭員警以酒後駕車經酒測器測
    試值為０‧五一毫克＼公升當場舉發，再經交通部公路總局臺北區監理所以酒精
    濃度超過規定標準（０‧四－０‧五五）裁罰新臺幣三萬四千五百元，並吊扣駕
    駛執照十二個月，但當日員警騎乘機車、未開警示燈、並非執行路檢盤查勤務，
    否則異議人如何能將車輛停放至路邊停車格中，顯見員警舉發違誤，是聲明異議
    ，請求撤銷原裁決。
二、按道路交通管理處罰條例於九十一年七月三日修正其中第三十五條關於「汽車駕
    駛人，駕駛汽車經測試檢定有酒精濃度超過規定標準情形者」之處罰規定，並由
    行政院院臺交字第０九一００四０六七六號函定自九十一年九月一日起施行；又
    行政罰在法律之適用上應有刑法第二條第一項「行為後法律有變更者，適用裁判
    時之法律，但裁判前之法律有利於行為人者，適用最有利於行為人之法律」，及
    稅捐稽徵法第四十八條之三「納稅義務人違反本法或稅法之規定，適用裁處時之
    法律，但裁處前之法律有利於納稅義務人者，適用最有利於納稅義務人之法律」
    規定所揭示之「從新從輕」原則之類推適用，此亦為學說、實務之共通見解。而
    修正前道路交通管理處罰條例第三十五條第一項第一款係規定「汽車駕駛人，駕
    駛汽車經測試檢定有酒精濃度超過規定標準情形者，處新臺幣一萬五千元以上六
    萬元以下罰鍰，並當場禁止其駕駛及吊扣其駕駛執照一年」，修正後第三十五條
    第一項第一款則規定「汽車駕駛人，駕駛汽車經測試檢定有酒精濃度超過規定標
    準情形者，處新臺幣一萬五千元以上六萬元以下罰鍰，並當場移置保管其車輛及
    吊扣其駕駛執照一年」，比較新舊法，新法較舊法處罰為重，故本件應適用舊法
    即九十一年七月三日修正前之道路交通管理處罰條例規定裁罰，合先敘明。
三、次按，汽車駕駛人，駕駛汽車經測試檢定有左列情形之一者，處新臺幣一萬五千
    元以上六萬元以下罰鍰，並當場禁止其駕駛及吊扣其駕駛執照一年；因而肇事致
    人受傷者，並吊扣其駕駛執照二年；致人重傷或死亡者，吊銷其駕駛執照，並不
    得再考領：（一）酒精濃度超過規定標準；違反道路交通管理處罰條例第十二條
    至第六十八條之行為，由公路主管機關處罰；道路交通管理處罰條例所定罰鍰之
    處罰，行為人接獲違反道路交通管理事件通知單後，於十五日內得不經裁決，逕
    依第九十二條第三項之罰鍰基準規定，向指定之處所繳納結案；不服舉發事實者
    ，應於十五日內，向處罰機關陳述意見；其不依通知所定期限前往指定處所聽候
    裁決，且未依規定期限繳納罰鍰結案或向處罰機關陳述意見者，處罰機關得逕行
    依違反道路交通管理事件統一裁罰基準及處理細則（九十一年九月一日前名稱為
    違反道路交通管理事件統一裁罰標準及處理細則）暨違反道路交通管理事件統一
    裁罰基準表所定標準裁決之，九十一年七月三日修正前道路交通管理處罰條例第
    三十五條第一項第一款、修正後道路交通管理處罰條例第八條第一項第一款、第
    九條第一項定有明文。
四、經查：
（一）本件異議人即受處分人乙○○於九十一年五月十四日凌晨零時四十一分許，駕
      駛車牌號碼ＨＸ－三六七九號自用小客車沿臺北市○○街由西向東方向行駛，
      行至該路段與昆明街口路邊停車格、擬將車輛停放在停車格內，為騎乘機車執
      行該區域巡邏勤務之臺北市政府警察局萬華分局武昌街派出所員警甲○○盤查
      後發現酒味濃厚而進行呼氣酒精濃度檢測，因異議人之呼氣酒精濃度為０‧五
      一毫克＼公升，經員警以酒後駕車經酒測器測試值為０‧五一毫克＼公升當場
      舉發，異議人於應到案日期即九十一年五月二十九日前向交通部公路總局臺北
      區監理所提出申訴，再經交通部公路總局臺北區監理所於九十一年五月二十一
      日依道路交通管理處罰條例第三十五條第一項第一款規定，以北監五字第裁四
      ０－ＡＢＸ八三七二七五號違反道路交通管理事件裁決書裁罰異議人小型車駕
      駛人呼氣酒精濃度０‧四至０‧五四毫克＼公升最低罰鍰新臺幣三萬四千五百
      元，並吊扣駕駛執照十二個月之事實，業據證人即原舉發單位臺北市政府警察
      局萬華分局武昌街派出所員警甲○○到庭證述翔實，核與臺北市政府警察局北
      市警交大字第ＡＢＸ八三七二七五號舉發違反道路交通管理事件通知單所載相
      符，除異議人為警舉發時是否業已將車輛停妥，當日員警騎乘機車、未開警示
      燈、並非執行路檢盤查勤務，舉發是否違誤外，並為異議人自承無訛。
（二）異議人雖辯稱當日員警查獲時其已將車輛停妥在路邊停車格內、擬與同車友人
      一同搭乘計程車返家，員警騎乘機車、未開警示燈、並非執行路檢盤查勤務云
      云，然當日證人即臺北市政府警察局萬華分局武昌街派出所員警甲○○係執行
      巡邏勤務，證人騎乘警用機車尾隨異議人所駕車輛沿臺北市○○街由西向東方
      向行駛，行至該路段與昆明街口，證人趨前攔停異議人所駕車輛、盤查異議人
      之際，異議人適將車輛暫停、轉換倒車檔、擬將車輛停入路旁停車格內，但車
      輛仍在道路上行駛中、尚未停妥、引擎亦未熄火，此經證人甲○○於本院調查
      中證述纂詳，而證人與異議人素不相識，並無任何宿怨仇隙，此為異議人所不
      爭執，衡情證人應無羅織誣陷異議人之可能或必要，而交通違規行為之舉發原
      即為員警巡邏勤務涵蓋之事項，況證人斯時倘非執行勤務中，焉有可能通報同
      仁支援呼氣酒精濃度檢測器？參諸異議人於書狀中就當日係其駕駛車牌號碼Ｈ
      Ｘ－三六七九號自用小客車，駛至臺北市○○街、昆明街口，經警進行呼氣酒
      精濃度測試結果其呼氣酒精濃度達０‧五一毫克＼公升一節坦認無訛，其駕駛
      汽車經員警依法測試檢定有酒精濃度超過規定標準情形，應堪認定。
五、綜上所述，異議人確有如舉發違反道路交通管理事件通知單所載之酒精濃度超過
    規定標準仍駕駛汽車違規事實，經員警依法執行巡邏勤務之際發覺、舉發，其於
    通知單所載應到案日期即九十一年五月二十九日前向原處分機關交通部公路總局
    臺北區監理所提出異議，本件原處分機關以異議人違反道路交通管理處罰條例第
    三十五條第一項第一款、違反道路交通管理事件統一裁罰標準及處理細則暨違反
    道路交通管理事件統一裁罰標準表之規定，裁罰異議人小型車駕駛人呼氣酒精濃
    度０‧四至０‧五四毫克＼公升最低罰鍰新臺幣三萬四千五百元，並吊扣駕駛執
    照十二個月，其認事用法均無不當，裁罰額度亦甚妥適，異議人之聲明異議，尚
    非有據，應予駁回。
六、據上論結，應依道路交通案件處理辦法第二十條，裁定如主文。
中      華      民國    九十二    年      四      月     三十     日
                            臺灣臺北地方法院交通法庭
                                    法  官  洪  文  慧
右正本證明與原本無異。
如不服本裁定，應於裁定送達後五日內向本院提出抗告狀。
                                    書記官  江  虹  儀
中      華      民      國    九十二    年     五       月      一     日


司法院資訊處製作；財團法人民間司法改革基金會備份。
